---
title: Analyse des impacts de deux types de thérapies de l'anorexie par les poids
subtitle: 4M015 TP Groupe 2, Sorbonne Université
author: Qiaoran Dong, Chunyang Fan
date: 18 Novembre 2019
output: 
  bookdown::html_document2:
    css: style.css
    fig_caption: yes
    number_sections: yes
    toc: yes
linkcolor: red
header-includes:
- \usepackage[francais]{babel}
- \usepackage{float}
- \usepackage{booktabs}
---

```{r global_options, include=FALSE}
knitr::opts_chunk$set(fig.align = 'center',fig.pos = 'H')

library(magrittr)
library(kableExtra)
library(ggthemes)
library(Rmisc)
library(plyr)
options(knitr.table.format = "pandoc") 

```

```{r chargement, echo = FALSE}
rm(list=ls()) #nettoyage complet de l'environnement
library(FactoMineR) #package installer au préalable : contient les données decathlon
data("decathlon")

#L'initialisation du jeu de données
anorexie <- read.table(file = "DonneesAnorexie.txt", header = TRUE)

anorexie$pre <- anorexie$pre * 0.453
anorexie$post <- anorexie$post * 0.453

#La séparation en groupes
cont <- anorexie[anorexie$trait == 'Cont', ]
cbt <- anorexie[anorexie$trait == 'CBT', ]
ft <- anorexie[anorexie$trait == 'FT', ]

#knitr::kable(
#  head(anorexie, 3), booktabs = TRUE, 
#  caption = 'the first 3 rows of the data'
#)

```

# Introduction

Au sujet de l'analyse des impacts de deux types de traitements de l'anorexie, la thérapie cognitive behavioural treatment(`CBT`) et la thérapie familiale(`FT`), on se donne un jeu de données consistant à trois colonnes, le type de traitement, les poids en livre de patients avant la thérapie qu'ils suivent respectivement et qui est éventuellement nul si dans le groupe de contrôle(`Cont`), et ceux de patients après leur thérapie.
Donc, nous évaluerons les trois types de traitements en base de données de poids. Plus précisément, on considère qu’une thérapie est valable pour un certain patient s’il gagne du poids. Afin de standardiser l’unité de poids à kilogramme, avant de commencer l’analyse des données, nous multiplions les poids par 0,453. Voilà les extraits des données de trois groupes:
<center><font face="Century">
Groupe de contrôle
```{r extrait de données, echo=FALSE}
head(cont)
```
Groupe Thérapie Cognitive Behavioural Treatment
```{r echo=FALSE}
head(cbt)
```
Groupe Thérapie Familiale
```{r echo = FALSE}
head((ft))
```
</font></center>


# Contrôle du jeu de données
```{r, include=FALSE}
anorexie$diff <- anorexie$post - anorexie$pre
cont <- anorexie[anorexie$trait == 'Cont', ]
cbt <- anorexie[anorexie$trait == 'CBT', ]
ft <- anorexie[anorexie$trait == 'FT', ]
```
Dans le contexte d'une expérience médicale, d’après des principes scientifiques, il faut vérifier d’abord que l’échantillon soit suffisamment grand et relativement équilibré par groupe pour diminuer des erreurs aléatoires et tirer une conclusion crédible, et que la seule variable dans l’expérience soit la thérapie, ce qui demande les états de la maladie de chaque groupe sont approximatifs. Donc, nous étudions, par suite, les nombres de patients par groupe et les distributions du poids des patients au début de l’étude.

## Comparaison des nombres de patients par groupe
```{r include = FALSE}
n1 <- sum(anorexie$trait == 'Cont') #26
n2 <- sum(anorexie$trait == 'CBT') #29
n3 <- sum(anorexie$trait == 'FT') #17

piepercent <- function(x, labels=names(), title=NULL){
  percent<- paste(round(100*x/sum(x), 2), "%")
  pie(x, labels = percent, main = title, col = economist_pal()(length(x)))
  legend("topright", labels, cex = 0.8, fill = economist_pal()(length(x)))
}
```
En comptant respectivement les nombres des lignes de données de trois groupes, nous trouvons que `r n1` patients sont dans le groupe `Cont`, que `r n2` patients suivent la thérapie `CBT`, et que `r n3` patients suivent la thérapie familiale.
```{r pourcentage par groupe, echo = FALSE}
piepercent(c(n1,n2,n3), labels = c("Cont","CBT","FT"), "Pourcentage des nombres des patients dans chaque groupe")
```
A l'aide du diagramme camembert ci-dessus, nous trouvons que la différence des nombre de patients du groupe Cont et du groupe `CBT` est négligeable, par contre, la proportion du groupe `FT` est assez petite en comparaison. En fait, le nombre des patients du groupe `FT` ne représente que `r round(n3*100/n2,2)`% du celui du groupe `CBT`. Mais leur proportions sont dans le même niveau, donc c'est un défaut pas grave et nous pouvons nous autoriser de continuer notre étude.

## Comparaison des distributions du poids des patients au début de l'étude
```{r echo = FALSE}
hist(cont$pre, freq = FALSE)
hist(cbt$pre, freq = FALSE)
hist(ft$pre, freq = FALSE)
```
D’abord, par la boîte à moustaches, nous avons eu une vue globale des états de leur distribution, et nous avons trouvé qu’il y avait une relativement petite différence entre leur domaine de distribution. 
```{r distPre, echo = FALSE, fig.cap = 'Distribution des Poids des Patients avant le Traitment'}
boxplot(cont$pre, cbt$pre, ft$pre, 
        names = c("sans traitment", "thérapie CBT", "thérapie familiale"), main = "Distribution des Poids des Patients avant le Traitment", ylab = "poids(kg)")
```
```{r echo = FALSE}
s1 <- summary(cont$pre)
s2 <- summary(cbt$pre)
s3 <- summary(ft$pre)
m1 <- s1[4]
m2 <- s2[4]
m3 <- s3[4]
sd1 <- sd(cont$pre)
sd2 <- sd(cbt$pre)
sd3 <- sd(ft$pre)
```
Ensuite, nous avons calculé les informations en plus de détaille, et nous avons vu que dans le tableau ref, toutes les valeurs de même type, surtout les moyens et les variances éteint très proches. 

|      | Min. | 1st Qu. | Median | Mean | 3rd Qu. | Max. | Std. |
| ---- | ---- | ------- | ------ | ---- | ------- | ---- | ---- |
| Cont | `r round(s1[1],2)` | `r round(s1[2],2)` | `r round(s1[3],2)` | `r round(s1[4],2)` | `r round(s1[5],2)` | `r round(s1[6],2)` | `r round(sd1,2)` |
| CBT  | `r round(s2[1],2)` | `r round(s2[2],2)` | `r round(s2[3],2)` | `r round(s2[4],2)` | `r round(s2[5],2)` | `r round(s2[6],2)` | `r round(sd2,2)` |
| FT   | `r round(s3[1],2)` | `r round(s3[2],2)` | `r round(s3[3],2)` | `r round(s3[4],2)` | `r round(s3[5],2)` | `r round(s3[6],2)` | `r round(sd3,2)` |

 
De plus, le diagramme quantile-quantile visualise directement la comparaison de leur distribution.
```{r echo = FALSE}
qqplot(cont$pre, cbt$pre)
abline(0,1, col = 2)

qqplot(cont$pre, ft$pre)
abline(0,1, col = 2)

qqplot(cbt$pre, ft$pre)
abline(0,1, col = 2)
```
Comme tous les points sont proches de la ligne de la fonction identique, nous pouvons conclure que les trois groupes ont la même distribution du poids des patients au début de l’étude.

Donc, nous avons bien vérifié que la composition des trois groupes de patients qui suivent des traitements différents à été bien faite. Notre l’étude a alors été correctement menée.

# Comment évaluer le succès d'un traitement?
```{r ajout de la colonne diff, include=FALSE}
anorexie$diff <- anorexie$post - anorexie$pre
```
\bigskip

## Est-ce raisonnable de comparer simplement le poids des patients à la fin de l’étude ?

Non. Parce que...

## Ne serait-il pas plus pertinent de comparer les variations de poids durant l’étude?

Les pertes de poids sont très importantes pour ce éxperiment.(Explanation)


# Evaluer le différence de poids pour ce qui n'a suivi pas aucun traitement
\bigskip
```{r ContDiff, echo = FALSE}
summary(cont$diff)
#Should we put histogram of the cont$diff too?
```

Note: the graph is right skewed with more than half of the patients losing weight.

# Trouver le meilleur traitement
\bigskip
```{r comparasionTraitement, fig.cap = 'boxplot de différence de poids', echo = FALSE}
boxplot(cont$diff, cbt$diff, ft$diff, names = c("sans traitment", "thérapie CBT", "thérapie familiale"), main = "Distribution de Changement de Poids", ylab = "différence en poids(kg)")
```

Quelques points à noté: beaucoup d'outliers en CBT; le moyenne entre les trois; le range entre les trois.

# Comparer la distribution des différentes variables liées au poids par type de traitement et avec la loi normale

```{r distributionNormale, fig.cap = '', echo = FALSE}
m1 <- mean(cont$diff)
m2 <- mean(cbt$diff)
m3 <- mean(ft$diff)

v1 <- sd(cont$diff)
v2 <- sd(cbt$diff)
v3 <- sd(ft$diff)

#On fait le pre & post aussi?
#How to align the plots?

qqnorm((cont$diff-m1)/v1, ylim = c(-2,2), main = "Le Group Controle")
abline(0,1, col = 2)

qqnorm((cbt$diff-m2)/v2, ylim = c(-2, 2), main = "Le Thérapie CBT")
abline(0,1, col = 2)

qqnorm((ft$diff-m3)/v3, ylim = c(-2, 2), main = "Le Thérapie Familiale")
abline(0,1, col = 2)
```

On ne peut pas les modéliser par une loi normale parce que...

# Conclusion
